臺灣臺中地方法院刑事判決
110年度訴字第1452號
公  訴  人  臺灣臺中地方檢察署檢察官
被      告  吳信忠




上列被告因違反廢棄物清理法等案件，經檢察官提起公訴（109
年度偵字第30786號、第22289號），被告就被訴事實為有罪之陳
述，本院合議庭裁定由受命法官獨任進行簡式審判程序，判決如
下：
    主    文
吳信忠犯附表編號1至3「宣告刑及沒收」欄所示之罪，各處如該
欄所示之刑及沒收。附表編號1至2部分，應執行有期徒刑壹年伍
月。
    事    實
一、吳信忠前因公共危險、竊盜等案件，先後經本院以106年度
    中交簡字第3056號判處有期徒刑6月併科罰金新臺幣(下同)6
    元確定，以106年度易字第3292號判處有期徒刑8月確定，以
    107年度中簡字第70號判處有期徒刑3月確定，以107年度易
    字第2098號判處有期徒刑3月確定，上開案件有期徒刑部分
    繼經本院以107年度聲字4395號裁處應執行有期徒刑1年5年
    確定，入監服刑後於民國108年6月21日執行完畢釋放出監。
    詎其猶不知悔改，復分別為下列犯行:
  ㈠吳信忠基於非法清理廢棄物之犯意，明知其未領有公民營廢
    棄物清除處理機構許可文件，依法不得從事廢棄物之清除、
    處理，仍自民國108年6月21日出監後某日起，先後2次受他
    人委託，以每趟次新臺幣（下同）4,000元之代價，駕駛車
    輛將自不詳處所進行整修所產生之塑膠片、床墊、木頭等廢
    棄物（下稱A廢棄物），載運至由財政部國有財產署所管理
    ，而由不知情之賴來生以繳納補償金方式所佔用，並由游登
    清（由檢察官另行簽分他案偵辦）自103年起向不知賴來生
    接洽承租，用以養殖雞隻及魚塭之臺中市○○區○○段000地號
    土地（下稱本件土地），進行傾倒。嗣吳信忠於傾倒A廢棄
    物後，於108年12月24日因另案遭羈押入監。
　㈡吳信忠於109年3月3日另案羈押交保出監，並經游登清委託在
    本件土地上整理魚塭及要求處理A廢棄物後，竟另基於非法
    清理廢棄物之犯意，自109年3月3日後某日起，先後4次受他
    人委託，以每趟次4,000元之代價，駕駛不詳車牌號碼之車
    輛，將自不詳處所進行整修所產生之塑膠片、床墊、木頭等
    廢棄物（下稱B廢棄物），載運至本件土地進行傾倒後，再
    從事廢棄物分類回收及焚燒作業。嗣經民眾向臺中市政府環
    境保護局（以下簡稱臺中市環保局）檢舉燃燒廢棄物，經該
    局局派員於109年7月3日上午7時45分許，至本件土地進行稽
    查，而查悉上情。
  ㈢吳信忠明知無正當理由徵求他人提供金融帳戶之存摺、提款
    卡（含密碼）者，極有可能利用該等帳戶為與財產有關之犯
    罪工具，而可預見金融帳戶被他人利用以遂行詐欺犯罪，竟
    仍容任所提供之金融帳戶可能被利用，造成詐欺取財結果之
    發生，而基於幫助他人實施詐欺取財犯罪之不確定故意，於
    109年8月、9月間某日，將其中國信託商業銀行帳號0000000
    00000號帳戶（下稱中信帳戶）之存摺、提款卡（含密碼）
    ，交予真實姓名年籍不詳、綽號「小凱」之詐欺集團成年成
    員。嗣「小凱」取得中信帳戶後，即與所屬詐欺集團成員共
    同意圖為自己不法之所有，基於詐欺取財之犯意聯絡，於附
    表一所示之時、地，以附表一所示方式，對附表一所示黃珮
    晴等人施以詐術，致使其等陷於錯誤，而於附表一所示時間
    ，將附表一所示款項匯至上開帳戶內。嗣黃珮晴等人察覺有
    異，報警處理，而為警循線查悉上情。
二、案經臺中市環保局函送暨內政部警政署保安警察大隊第七總
    隊第三大隊報告，及陳勇瑋、盧永祥訴由臺中市政府警察局
    第五分局報告臺灣臺中地方檢察署檢察官偵查起訴。
    理    由
一、本件被告吳信忠所犯係死刑、無期徒刑或最輕本刑為三年以
    上有期徒刑或高等法院管轄第一審案件以外之罪，其於準備
    程序期日就被訴事實為有罪之陳述，經本院告知簡式審判程
    序之旨，並聽取公訴人、被告及辯護人之意見後，依刑事訴
    訟法第273條之1第1項規定，裁定由受命法官獨任進行簡式
    審判程序，且依同法第273條之2規定，不適用傳聞法則有關
    限制證據能力之相關規定，合先敘明。
二、上揭犯罪事實，業據被告吳信忠於偵查中、本院準備程序及
    審理時就犯罪事實一㈠、㈡之非法清理廢棄物犯行部分坦承不
    諱，並於本院準備程序及審理時就犯罪事實一㈢之幫助詐欺
    取財犯行部分坦承不諱(見偵30786卷P209至210、P227至228
    、P243至246、P255至259、本院卷P75、P88)，且就犯罪事
    實一㈠、㈡部分，並有證人賴來生、游登清於警詢時及偵查中
    之證述可按(見偵30786卷P69至75、P189至191、P103至107
    、P189至191、P243至246)，及財政部國有財產署中區分署
    國有土地使用補償金繳納通知書、土地租賃契約書、地圖查
    詢系統、現場蒐證照片、臺中市政府環境保護局環境稽查紀
    錄表及照片(109年7月3日、7月17日、7月21日)、土地建物
    查詢資料（臺中市○○區○○段000地號）現場照片附卷可佐(見
    偵30786卷P79至81、P83至97、P109、P111至119及P1129至1
    31、P133至140、P141至142、P149至183);就犯罪事實一㈢部
    分，並有被害人黃珮晴、告訴人陳勇瑋、盧永祥於警詢時之
    指證可按(見偵22289卷P51至57、P73至75、P93至94)，及被
    害人黃珮晴提出之對話紀錄及匯款資料、告訴人陳勇瑋提出
    之對話紀錄及匯款資料、告訴人盧永祥提出之對話紀錄及匯
    款資料、中國信託商業銀行股份有限公司109年12月9日中信
    銀字第109224839312551號函暨檢附中信帳戶之開戶資料及
    交易明細表附卷可佐(見偵22289卷P59至61、P77至81、P95
    至107、P119至128)。足認被告前揭任意性自白與事實相符
    ，堪予採信。是被告上開犯行均洵堪認定，應依法論科。
三、論罪科刑
  ㈠罪名與數罪
　1.按事業廢棄物之貯存、清除或處理方法及設施，應符合中央
    主管機關之規定。前項事業廢棄物之貯存、清除、處理方法
    及設施標準，由中央主管機關定之，廢棄物清理法第36條定
    有明文。行政院環境保護署依上開法律授權訂定「事業廢棄
    物貯存清除處理方法及設施標準」，觀諸該標準第2條第1款
    至第4款之規定，所謂「貯存」係指事業廢棄物於清除、處
    理前，放置於特定地點或貯存容器、設施內之行為。「清除
    」係指事業廢棄物之收集、運輸行為。「處理」係指下列行
    為：1、中間處理：指事業廢棄物在最終處置或再利用前，
    以物理、化學、生物、熱處理或其他處理方法，改變其物理
    、化學、生物特性或成分，達成分離、減積、去毒、固化或
    安定之行為。2、最終處置：指衛生掩埋、封閉掩埋、安定
    掩埋或海洋棄置事業廢棄物之行為。3、再利用：指事業產
    生之事業廢棄物自行、販賣、轉讓或委託做為原料、材料、
    燃料、填土或其他經中央目的事業主管機關認定之用途行為
    ，並應符合其規定者。「清理」係指貯存、清除或處理事業
    廢棄物之行為。準此，被告吳信忠以車輛裝載廢棄物並運輸
    至本件土地，應認係「清除」廢棄物，而在本件土地上傾倒
    或分類回收並焚燒廢棄物，則構成「處理」廢棄物，是核被
    告就犯罪事實一㈠、㈡所為，均係犯廢棄物清理法第46條第4
    款前段之非法清理廢棄物罪。
  2.又按廢棄物清理法第46條第4款前段之非法清理廢棄物罪， 
    係以未依同法第41條第1項規定領有廢棄物清除、處理許可
    文件而受託清除、處理廢棄物者為犯罪主體，再依該第41條
    第1項前段以觀，可知立法者顯然已預定廢棄物之清除、處
    理行為通常具有反覆實行之性質。是本罪之成立，本質上即
    具有反覆性，而為集合犯（最高法院104年度第9次刑事庭會
    議決議參照）。查被告就犯罪事實一㈠、㈡犯行，數次裝載廢
    棄物並運輸至本案土地傾倒之清除、處理行為，均具有複數
    行為、反覆實行之本質，是依上開說明，均應論以集合犯而
    各僅成立1次非法清理廢棄罪名。
　3.核被告就犯罪事實一㈢所為，則係犯刑法第30條第1項、刑法
    第339條第1項之幫助詐欺取財罪。又被告就此部分犯行，係
    以一行為交付上開帳戶資料，並容任詐騙集團成員使用上開
    帳戶，致告訴人等分別受騙而將款項匯至上開帳戶，是被告
    係以一幫助行為，幫助該詐欺集團為3個詐欺取財既遂犯行
    ，為想像競合犯，應依刑法第55條前段規定，從一重之幫助
    詐欺取財既遂罪處斷。
　4.被告就犯罪事實一㈠、㈡、㈢犯行，犯意各別，行為互殊，應
    分論併罰。
  ㈡刑之加重、減輕
　1.被告前於108年6月21日受犯罪事實欄所載有期徒刑執行完畢
    乙節，有臺灣高等法院被告前案紀錄表在卷可參，其於該有
    期徒刑執行完畢後5年以內故意再犯本案有期徒刑以上之罪
    ，均為累犯，又其於受上開案件處罰後再犯本案，顯見對刑
    罰之反應力薄弱，若予以加重最低本刑，並無所受刑罰超過
    所應負擔罪責或人身自由因此遭受過苛侵害之情形，參照釋
    字第775號大法官解釋意旨，應依刑法第47條第1項之規定，
    加重其本案各犯行之刑度。 
　2.被告就犯罪事實一㈢犯行部分，係以提供帳戶資料方式，幫
    助他人實行詐欺取財犯罪，為幫助犯，依刑法第30條第2項
    規定，減輕其刑，此部分犯行並依法先加重後減輕之。
  ㈢量刑
　  爰以被告之責任為基礎，審酌：1.被告無合法許可，為謀取
　　私利，即非法清理上開廢棄物，破壞環境整潔及衛生，且對
　　於上開土地造成危害，所為確有不該，應予非難。2.被告另
    容任真實姓名年籍不詳之詐欺集團成員使用上開帳戶，供作
    詐欺取財之用，使詐騙者得以掩飾真實身分，助長社會犯罪
    風氣及增加查緝犯罪之困難，此行為亦殊有不當。3.被告坦
    承犯行之犯後態度。4.被告本案各犯行所生危險及實害情形
    。5.被告自陳之智識程度、家庭經濟狀況（見本院卷P89）
    等一切情狀，分別量處如主文所示之刑，併就得易科罰金部
    分，諭知易科罰金之折算標準，且就不得易科罰金部分，考
    量先後犯行手段雷段、時間相近且危害同一土地等情事而為
    整體評價，合併定應執行刑，以資懲儆。　
四、沒收
　㈠按犯罪所得，屬於犯罪行為人者，沒收之，於全部或一部不
    能沒收或不宜執行沒收時，追徵其價額。刑法第38條之1第
    1項、第3項定有明文。查被告就犯罪事實一㈠、㈡犯行，係按
    每趟4,000元計酬，而各合計取得8,000元(2趟)、16,000元(
    4趟)乙節，為被告所供認(見偵30786卷P228、P245)，是
    該等未扣案之犯罪所得，應依上開規定，於被告各該犯行下
    項下，宣告沒收，於全部或一部不能沒收或不宜執行沒收時
    ，追徵其價額。 　
　㈡另本案並無證據證明被告就犯罪事實一㈢犯行，有實際取得犯
    罪所得之情形，是其此部分犯行尚不生犯罪所得之沒收問題
    ，附此敘明。
　㈢上開沒收宣告，併執行之。
據上論斷，應依刑事訴訟法第273條之1第1項、第299條第1項前
段，廢棄物清理法第46條第4款，刑法第11條前段、第30條第1項
前段、第2項、第339條第1項、第55條前段、第47條第1項、第41
條第1項前段、第51條第5款、第38條之1第1項、第3項、第40條
之2第1項，刑法施行法第1條之1第1項，判決如主文。
本案經檢察官提起陳祥薇公訴，檢察官林卓儀到庭執行職務。
中　　華　　民　　國　　110 　年　　10 　　月　　7　　日
                  刑事第二庭    法  官  王振佑
以上正本證明與原本無異。
如不服本判決應於收受判決後20日內向本院提出上訴書狀，並應
敘述具體理由；其未敘述上訴理由者，應於上訴期間屆滿後20日
內向本院補提理由書（均須按他造當事人之人數附繕本）「切勿
逕送上級法院」。
                                書記官  王淑燕
中　　華　　民　　國　　110 　年　　10 　　月　　 　　日
附表:
編號 犯罪事實 宣告刑及沒收   1 犯罪事實一㈠ 吳信忠犯廢棄物清理法第四十六條第四款前段之非法清理廢棄物 罪，累犯，處有期徒刑壹年貳月。未扣案之犯罪所得新臺幣捌仟元，沒收，於全部或一部不能沒收或不宜執行沒收時，追徵其價額。   2 犯罪事實一㈡ 吳信忠犯廢棄物清理法第四十六條第四款前段之非法清理廢棄物罪，累犯，處有期徒刑壹年參月。未扣案之犯罪所得新臺幣壹萬陸仟元，沒收，於全部或一部不能沒收或不宜執行沒收時，追徵其價額。   3 犯罪事實一㈢ 吳信忠幫助犯詐欺取財罪，累犯，處拘役伍拾伍日，如易科罰金，以新臺幣壹仟元折算壹日。 

附表一:
編號 被害人 詐欺時、地、方式、金額    1 黃珮晴 冒充為網路賣家於109年11月12日某時許，在FACEBOOK張貼出售airpods3之訊息，致黃珮晴不疑有他，於109年11月12日上午10時04分許，匯款3,200元至上開帳戶。  2 陳勇瑋 冒充為網路賣家於109年11月17日某時許，在FACEBOOK張貼出售任天堂遊戲機主機之訊息，致陳勇瑋不疑有他，於109年11月17日下午1時39分許，匯款5,560元至上開帳戶。   3 盧永祥 冒充為網路賣家於109年11月17日某時許，在FACEBOOK張貼出售任天堂遊戲機主機之訊息，致盧永祥不疑有他，於109年11月17日下午2時14分許，匯款5,500元至上開帳戶。  

附錄論罪科刑法條:
廢棄物清理法第46條
有下列情形之一者，處 1 年以上 5 年以下有期徒刑，得併科新
臺幣 1 千 5 百萬元以下罰金：
一、任意棄置有害事業廢棄物。
二、事業負責人或相關人員未依本法規定之方式貯存、清除、處
    理或再利用廢棄物，致污染環境。
三、未經主管機關許可，提供土地回填、堆置廢棄物。
四、未依第 41 條第 1 項規定領有廢棄物清除、處理許可文件
    ，從事廢棄物貯存、清除、處理，或未依廢棄物清除、處理
    許可文件內容貯存、清除、處理廢棄物。
五、執行機關之人員委託未取得許可文件之業者，清除、處理一
    般廢棄物者；或明知受託人非法清除、處理而仍委託。
六、公民營廢棄物處理機構負責人或相關人員、或執行機關之人
    員未處理廢棄物，開具虛偽證明。
刑法第339條第1項
意圖為自己或第三人不法之所有，以詐術使人將本人或第三人之
物交付者，處 5 年以下有期徒刑、拘役或科或併科 50 萬元以
下罰金。
刑法第30條第1項
幫助他人實行犯罪行為者，為幫助犯。雖他人不知幫助之情者，
亦同。